【裁判字號】    91,易緝,528
【裁判日期】    920305
【裁判案由】    違反動產擔保交易法
【裁判全文】
臺灣臺中地方法院刑事判決                        九十一年度易緝字第五二八號
    公  訴  人  臺灣臺中地方法院檢察署檢察官
    被      告  乙○○
右列被告因違反動產擔保交易法案件，經檢察官提起公訴（九十年度偵字第二二五八
一號），本院判決如左：
    主  文
乙○○動產擔保交易之債務人，意圖不法之利益，將標的物遷移，致生損害於債權人
，處拘役肆拾日，如易科罰金，以參佰元折算壹日；緩刑貳年。
    事  實
一、乙○○於民國八十八年二月六日，在臺中縣梧棲鎮○○街九十三號「良安車行」
    內，以動產擔保交易附條件買賣分期付款之方式，向久玖輪業有限公司（下稱久
    玖輪業公司）購買車牌號碼為ＶＴＯ－七六二號機車一部，為動產擔保交易之債
    務人，雙方並約定總價金為新臺幣（下同）四萬三千二百元，分十二期給付，每
    月一期，每期應給付三千六百元，該機車之存放地點為臺中縣梧棲鎮○○街三六
    巷三號，在價金未付清前，該機車之所有權仍屬出賣人即久玖輪業公司所有，買
    受人乙○○只能依約占有使用，不得任意遷移、出賣、出質、移轉、抵押或為其
    他處分。詎乙○○竟意圖為自己不法之利益，於簽約後未經久玖輪業公司許可，
    即擅自將上開機車交予其女甲○○占有使用，且將該機車遷移至位於臺中縣梧棲
    鎮○○○街之甲○○住處。嗣乙○○自八十八年八月十七日第六期應繳款日起即
    未付款，復變更住址且未通知久玖輪業公司，致久玖輪業公司追索無著受有損害
    。
二、案經久玖輪業公司訴請臺灣臺中地方法院檢察署檢察官偵查起訴。
    理  由
一、訊據被告乙○○固坦承於右揭時地與告訴人久玖輪業公司簽立前揭附條件買賣契
    約及嗣後欠款未繳之事實，惟否認有違反動產擔保交易法之犯意，辯稱：「前開
    機車原是幫我女兒購買的，我不知道她後來沒有繳分期款，因為我後來再婚，更
    換住址，故遭通緝後才知道這件事情，並立即與告訴人聯絡處理繳款的事情」云
    云。經查，右揭事實，業據告訴代理人丙○○於檢察官偵訊中指訴綦詳，並有附
    條件買賣契約書、存證信函影本各一份附卷可稽；且證人即被告之女甲○○於本
    院審理時亦證稱：「（買受之初該部機車都放何處？）梧棲鎮○○○街我住的地
    方」等語，足證被告於訂約後，即任由其女將該機車遷移至非原動產擔保交易附
    條件買賣契約所約定之標的物存放地點（臺中縣梧棲鎮○○街三六巷三號）。復
    按被告以立契約人之地位而簽訂契約，即有遵守契約內容之義務，今無論其將該
    機車交由何人使用，被告均應負責按時繳款，且若有遷移變更標的物原約定存放
    地點之必要時，亦應先行通知告訴人並徵得其同意，以免告訴人將來追索無著，
    今其擅自遷移機車至其女住處，復變更本人住址而均未通知久玖輪業公司，又未
    善盡繳款之責，其不負責任之態度，已彰顯其確有不法利益之意圖無訛。因認被
    告所辯，僅係卸責之詞，不足採信。本件事證明確，被告犯行應堪認定。
二、核被告所為，係犯動產擔保交易法第三十八條之動產擔保交易之債務人，意圖不
    法之利益，將標的物遷移，致生損害於債權人罪。爰審酌被告犯罪之動機、目的
    ，以分期付款方式購買機車後，未遵期繳款，並將機車遷移之手段，又犯行情節
    尚非重大，及與告訴人已達成和解償清全部欠款，告訴代理人並表明不再追究被
    告本件犯行（此經丙○○與被告到庭陳述明確並有和解書一紙在卷可佐）等一切
    情狀，量處如主文所示之刑，並諭知易科罰金之折算標準。又刑法第四十一條關
    於自由刑得易科罰金之規定，於九十年一月十日業經修正公布，並於同年月十二
    日生效施行，依同法第二條第一項前段從新之規定，應適用裁判時之法律，併此
    敘明。再被告前因妨害家庭案件，經法院判處有期徒刑三月，如易科罰金以三十
    元折算一日確定，於七十八年三月十七日易科罰金執行完畢，此有臺灣高等法院
    被告全國前案紀錄表一份附卷可按，其受有期徒刑以上刑之宣告，執行完畢後，
    五年以內未曾受有期徒刑以上刑之宣告，且與告訴人達成和解已如前述，其因一
    時失慮致罹刑章，經此教訓，當知所警惕，信無再犯之虞，本院認為所宣告之刑
    以暫不執行為適當，爰併宣告緩刑二年，以啟自新。
據上論斷，應依刑事訴訟法第二百九十九條第一項前段，動產擔保交易法第三十八條
，刑法第十一條前段、第二條第一項前段、修正後第四十一條第一項前段、第七十四
條第二款，罰金罰鍰提高標準條例第一條前段、第二條，判決如主文。
中      華      民      國      九十二      年      三    月    五      日
                         臺灣臺中地方法院刑事第二庭
                             審判長法  官    張智雄
                                   法  官    陳  葳
                                   法  官    蔡建興
右正本證明與原本無異。
如不服本判決，應於判決送達後十日內向本院提出上訴狀，上訴於臺灣高等法院臺中
分院( 須附繕本 )。
                                   書記官
中      華      民      國    九十二      年      三    月    五      日
附錄本案論罪科刑法條全文：
動產擔保交易法第三十八條
動產擔保交易之債務人，意圖不法之利益，將標的物遷移、出賣、出質、移轉、抵押
或為其他處分，致生損害於債權人者，處三年以下有期徒刑、拘役或科或併科六千元
以下之罰金。


司法院資訊處製作；財團法人民間司法改革基金會備份。
